【裁判字號】    98,交聲,1921
【裁判日期】    980630
【裁判案由】    違反道路交通管理處罰條例聲明異議
【裁判全文】
臺灣臺北地方法院交通事件裁定      98年度交聲字第1921號
原處分機關  臺北市交通事件裁決所
異  議  人
即受處分人  乙○○
上列受處分人因違反道路交通管理處罰條例案件，對於臺北市交
通事件裁決所98年5 月14日所為之裁決（北市裁罰字第裁22-C00
000000號）聲明異議，本院裁定如下：
    主  文
異議駁回。
    理  由
一原處分機關處分理由略以：異議人即受處分人乙○○於民國98
  年3 月26日下午3 點15分左右駕駛BS-2603 號自小客車沿臺北
  縣淡水鎮○○路○ 段車道直行，行經淡金路5 段與公埔子路口
  有燈光號誌管制之交岔路口時闖越紅燈，為臺北縣政府警察局
  淡水分局員警當場舉發（北縣警交大字第C00000000 號），因
  而依違反道路交通管理處罰條例第53條第1 項規定裁處罰鍰新
  臺幣2700元，並依同條例第63條（裁決書漏載第1 項第3 款）
  記違規點數3 點。
二異議理由略以：異議人行經淡金路5 段與公埔子路口有燈光號
  誌管制之交岔路口時，並無闖越紅燈，而係值勤員警之不實任
  意指摘，且無舉證說明或提出道路上之監控光碟照片或其採證
  照片可證，又執勤員警於下個路口（淡金路6 段石頭厝）攔查
  之地點距離該燈光號誌管制之交岔路口有百尺之遠，因而有錯
  誤目測之可能，故該員警之舉發實屬違法云云。
三法院判斷
(一)汽車駕駛人，行經有燈光號誌管制之交岔路口闖紅燈者，處新
  臺幣1800元以上5400元以下罰鍰，並記違規點數3 點，道路交
  通管理處條例第53條第1 項、第63條第1 項第3 款分別定有明
  文。又交通違規之舉發可分為「當場舉發」及「逕行舉發」，
  由於逕行舉發之受處分人並無當場向舉發警員辯駁、陳述意見
  之機會，故現行法制就逕行舉發之條件多所限制，例如規定須
  以科學儀器取得違規證據資料（道路交通管理處罰條例第7 條
  之2 第1 項第7 款）。至於當場舉發之交通違規事件，鑒於交
  通違規事實往往驟然而現、稍縱即逝，若硬性要求舉發警員不
  分違規情節，一律必須預留證據，俾便事後提出供法院審查，
  除現實技術可行性之困難外，將大幅提高交通管理之成本，並
  嚴重削弱道路交通管理之行政效能，此絕非立法者制定道路交
  通管理法規之本意，故舉發交通違規行為之行政處分，除應遵
  循公正、公開與民主之程序，確保依法行政之原則，以保障人
  民權益，如何同步提高行政效能，亦應一併兼顧（行政程序法
  第1 條規定參照），此亦係現行法制就若干類型之行政處分明
  文規定可免記明理由，或毋需給予當事人陳述意見機會等規定
  之所由設（行政程序法第97、第103 條規定參照），臺灣高等
  法院著有96年度交抗字第326 、631 號裁定等可資參考。據此
  ，倘受處分人遭受舉發之交通違規事實，僅有舉發違反道路交
  通管理事件通知單及裁決書等書面資料可參，且上載情節顯有
  違背論理法則、經驗法則，乃至與認定事實不符（刑事訴訟法
  第155 條第1 項參照）等情，自不得遽認受處分人確有交通違
  規之事實，否則不啻自我貶損法院事後審查舉發交通違規處分
  之制度功能，猶有甚者，勢將降低交通主管機關提升取締交通
  違規技術及添購科技採證設備之誘因，終將侵蝕人民對於法秩
  序、乃至司法制度之信賴。反之，設若舉發員警到庭結證違規
  情節屬實，且提出支持舉發違規可憑信性之相關佐證，又查無
  設詞構陷或舉發錯誤之事證，自堪據以認定違規情節應屬事實
  。
(二)證人即臺北縣政府警察局淡水分局賢孝路派出所警員甲○○到
  庭結證稱：當時其從賢孝路派出所出發，在公埔子巷口停等紅
  燈，派出所旁邊就是公埔子，公埔子就是圖2 （本院卷第25頁
  ）中央的小巷子。燈號變成綠燈後，其騎到路口中央時，發現
  異議人輝駕駛前述小客車從其右方經過面前向左方行駛而通過
  路口，與照片1 （本院卷第25頁）黑色自小客車行駛方向相同
  ，也是行駛在內線第一車道，遂在該部自用小客車行駛路線的
  下個路口攔停開單告發，就是照片8 （本院卷第28頁）所示號
  誌路口。其將本件自小客車攔下之後，異議人辯稱他車速沒有
  很快，希望可以不要開紅單，沒有針對闖紅燈說什麼（本院卷
  第22頁反面至第23頁）等語，參以證人甲○○提出之現場照片
  及現場圖可知，證人甲○○當時行徑方向號誌既為綠燈，異議
  人自證人甲○○面前駛過，顯然有闖越紅燈之事實，證人甲○
  ○應無誤認之可能，其前述證言應可採信，異議人於前述時間
  、地點闖越紅燈之違規行為，已臻明確，原處分機關之裁處並
  無不當，本件異議為無理由，應予駁回。
四依道路交通管理處罰條例第87條第2 項，道路交通案件處理辦
  法第19條，裁定如主文。
中    華    民    國    98    年    6     月    30    日
                      交通法庭法  官  邱蓮華
上正本證明與原本無異。
如不服本裁定，應於裁定送達後5日內向本院提出抗告狀。
                              書記官  葉宜玲
中    華    民    國    98    年    6     月    30    日


司法院資訊處製作；財團法人民間司法改革基金會備份。
